臺灣板橋地方法院刑事判決　　　　　　100年度交簡字第228號
公　訴　人　臺灣板橋地方法院檢察署檢察官
被　　　告　張峻誠
上列被告因過失傷害案件，經檢察官提起公訴（99年度調偵字第
1849號），因被告於準備程序中自白犯罪，本院認宜以簡易判決
處刑，爰不經通常程序，裁定改依簡易程序判決處刑如下：
    主  文
張峻誠從事業務之人，因業務上之過失傷害人，處拘役肆拾日，
如易科罰金，以新臺幣壹仟元折算壹日。
    事  實
一、張峻誠以負責駕駛自小貨車送貨為業，係以從事駕駛為業務
    之人，於民國99年2 月17日22時許，駕駛車牌號碼9082-GU
    號自用小貨車行駛至臺北縣新莊市（現改制為新北市新莊區
    ，下同）民安路309 號前，其本應注意車輛駕駛人停車時，
    應依車輛順行方向緊靠道路右側，且停於路邊之車輛，遇天
    雨及在夜間無燈光設備或照明不清之道路，均應顯示停車燈
    光或反光標識，以避免危險之發生，而依當時情況，天候雨
    、夜間有照明惟光線昏暗、道路無缺陷，且無不能注意之情
    事，竟疏未注意緊靠道路右側停車，亦未開啟警示閃光燈，
    而將上該車輛停放上開處所達半小時之久，適施翊廷騎乘車
    牌號碼LM7-515 號重機車，沿臺北縣新莊市○○路往民安西
    路方向直行，行經上開處所，亦因疏未注意車前狀況，不慎
    與張峻誠之上開自小貨車發生碰撞，致施翊廷人車倒地，並
    受有軀幹多處挫傷、胸部、右腕及左膝挫傷之傷害。嗣張峻
    誠於肇事後留在現場，於有偵查犯罪職權之機關或公務員僅
    知悉犯罪事實，尚不知犯罪者為何人前，即向前來現場處理
    之員警坦承肇事而接受裁判。
二、案經施翊廷告訴臺北縣政府警察局（改制為新北市政府警察
    局，下同）新莊分局移送臺灣板橋地方法院檢察署檢察官偵
    查起訴。
      理  由
一、按第一審法院依被告在偵查中之自白或其他現存之證據，已
    足認定其犯罪者，得因檢察官之聲請，不經通常審判程序，
    逕以簡易判決處刑。但有必要時，應於處刑前訊問被告。前
    項案件檢察官依通常程序起訴，經被告自白犯罪，法院認為
    宜以簡易判決處刑者，得不經通常審判程序，逕以簡易判決
    處刑，刑事訴訟法第449 條第1 項、第2 項分別定有明文。
    本案經檢察官依通常程序起訴，而被告張峻誠於本院準備程
    序中自白犯罪，本院認宜以簡易判決處刑，乃依前揭規定改
    以簡易判決處刑，合先敘明。
二、上揭犯罪事實，業據被告張峻誠於本院審理中坦承不諱，核
    與證人即告訴人施翊廷於警詢及偵查中之證言大致相符，並
    有道路交通事故現場圖、道路交通事故調查報告表（一）（
    二）各1 份、現場及車損照片17張、佑德中醫診所診斷證明
    書1 紙附卷可參，足認被告上揭自白與事實相符，應堪採信
    。按停於路邊之車輛，遇畫晦、風沙、雨雪、霧靄時，或在
    夜間無燈光設備或照明不清之道路，均應顯示停車燈光或反
    光標識；又停車時應依車輛順行方向緊靠道路右側，道路交
    通規則第112 條第1 項第13款、第2 項前段定有明文，而依
    當時天候雨、夜間雖有照明，惟依證人施翊廷於警詢中證稱
    ：當時天氣雨天，視線不清處、路燈昏暗等語（99年度偵字
    第18656 號第6 頁），被告將臨時停放於路旁，即應緊靠道
    路右側，並開啟閃光警示燈，以避免後方車輛之擦撞，竟捨
    此不為，而肇致本件事故，其行為顯有過失，應堪認定。又
    告訴人因本件車禍受有如事實欄所示之傷害，有佑德中醫診
    所診斷證明書1 紙附卷可稽，是被告之過失行為與告訴人所
    受傷害間顯有相當因果關係。本件罪證明確，被告犯行，洵
    堪認定。
三、按刑法上所謂業務，係指個人基於其社會地位繼續反覆所執
    行之事務，其主要部分之業務固不待論，即為完成主要業務
    所附隨之準備工作與輔助事務，亦應包括在內；次按刑法第
    276 條第2 項所謂之業務，係指以反覆同種類之行為為目的
    之社會活動而言，既以駕車送貨為業務，縱肇事時並非送貨
    而係他途（如載人、上下班等），仍應負業務上過失之責任
    （最高法院71年台上字第1550號判例、89年台上字第8075號
    判例、85年台上字第4070號判決參照）。查被告以駕駛自小
    貨車送貨為業，案發時係駕駛其工作所使用之上揭自小貨車
    欲下班返家，業據被告於本院審理供述明確（本院100 年1
    月17日審判筆錄第5 頁），足認被告於行為時確係以駕駛為
    業務之人甚明，是核被告所為，係犯刑法第284 條第2 項之
    業務過失傷害罪。公訴人認被告所為係犯刑法第284 條第1
    項前段之過失傷害罪，雖有未洽，然其基本社會事實要屬同
    一，是由本院變更起訴法條適用之，以期適法。又被告於肇
    事後，於警方到場尚未知悉何人肇事前，向有偵查機關權限
    之員警自首，承認其肇事而願接受裁判一情，有臺北縣政府
    警察局新莊分局道路交通事故肇事人自首情形紀錄表1 紙在
    卷可稽，嗣並接受裁判，符合自首之規定，應依刑法第62條
    前段之規定減輕其刑。爰審酌被告為從事駕駛業務之人，本
    應謹慎注意遵守交通規則，以維其他參與道路交通者之安全
    ，竟疏未注意違規停車，而肇生本件車禍，致使告訴人受有
    上揭傷害，其行為實非足取，兼衡其過失程度、告訴人與有
    過失之程度、犯罪後坦承犯行，及雖尚未與告訴人達成和解
    ，但已賠償告訴人新臺幣2 萬元之損害賠償金額等一切情狀
    ，量處如主文所示之刑，並諭知易科罰金之折算標準，以示
    懲儆。
四、據上論斷，應依刑事訴訟法第449 條第2 項、第3 項，刑法
    284 條第2 項前段、第62條前段、第41條第1 項前段，刑法
    施行法第1 條之1 第1 項前段、第2 項，逕以簡易判決處刑
    如主文。
五、如不服本判決，得自收受判決正本送達之翌日起10日內敘明
    上訴理由，向本院提出上訴狀，上訴於本院第二審合議庭（
    須附繕本）。
中    華    民    國    100   年     1    月    28    日
                      交通法庭  法  官   張誌洋
以上正本證明與原本無異。
                                書記官   張桐嘉
中    華    民    國    100   年    1     月    28    日
附錄本案論罪科刑法條全文：
中華民國刑法第284條
（過失傷害罪）
因過失傷害人者，處 6 月以下有期徒刑、拘役或 5 百元以下罰
金，致重傷者，處 1 年以下有期徒刑、拘役或 5 百元以下罰金
。
從事業務之人，因業務上之過失傷害人者，處 1 年以下有期徒
刑、拘役或 1 千元以下罰金，致重傷者，處 3 年以下有期徒刑
、拘役或 2 千元以下罰金。